臺灣臺中地方法院刑事判決　　　　　　　96年度易字第4714號
公　訴　人　臺灣臺中地方法院檢察署檢察官
被　　　告　丙○○
　　　　　　丁○○
上列被告因傷害案件，經檢察官提起公訴（九十六年度調偵字第
二三五號），本院判決如下：
    主    文
丙○○、丁○○均無罪。
    理    由
一、公訴意旨略以：被告丙○○與丁○○為父子，均為址設臺中
    縣大里市○○路四一號「五燈獎視聽ＫＴＶ」之負責人，於
    民國九十五年九月十七日（起訴書誤載為十六日）凌晨一時
    三十分許，因與告訴人即客人甲○○、周貫世、王國昌及廖
    鴻毅等人發生爭執，而甲○○、周貫世、王國昌及廖鴻毅等
    人分別手持包廂內之威士忌酒杯等毆打丙○○及丁○○二人
    （甲○○等人業經本院於九十六年八月二十一日以九十六年
    度訴字第二五六號判決共同傷害罪在案），被告丙○○、丁○○遂亦基於共同傷害他人之身體之犯意聯絡，徒手毆打甲○○，致甲○○受有上唇撕裂傷之傷害。因認被告二人均涉
    有刑法第二百七十七條第一項之普通傷害罪嫌云云。
二、本件公訴人認被告二人涉有刑法第二百七十七條第一項傷害
    罪嫌，無非係以上開事實，業據告訴人甲○○指述稽詳，並
    據證人戴仲玄及李建良分別證述在卷，且有本院九十六年度
    訴字第二五六號判決書、翻拍照片及診斷證明書附卷可稽，
    為其主要論據。
三、按犯罪事實應依證據認定之，無證據不得認定犯罪事實；又
    被告否認犯罪事實所持之辯解，縱屬不能成立，仍非有積極
    證據足以證明其犯罪行為，不能遽為有罪之認定，刑事訴訟
    法第一百五十四條第二項、最高法院三十年上字一八三一號
    判例參照。復按刑事訴訟法上所謂認定犯罪事實之證據，係
    指足以認定被告確有犯罪行為之積極證據而言，該項證據自
    須適合於被告犯罪事實之認定，始得採為斷罪資料；且犯罪
    事實之認定，應憑真實之證據，倘證據是否真實尚欠明顯，
    自難以擬制推測之方法，為其判斷之基礎；另證據之證明力
    ，固屬於法院判斷之自由，惟證據本身如有瑕疵，則在瑕疵
    未能究明以前，遽採為有罪之根據，即難謂適法，最高法院
    二十九年上字第三一○五號、五十三年台上字第六五六號及
    三十二年上字第九七一號分別著有判例可資參照。
四、訊據被告二人固均坦承渠等確曾於上開時、地與告訴人甲○○等人發生爭執，而甲○○於九十五年九月十七日凌晨二時
    許左右，步出上開五燈獎視聽ＫＴＶ之一一一號包廂時，身
    上受有上唇撕裂傷、左側二指骨折及左手腕、右手掌撕裂傷
    之傷害等情不諱；惟仍均堅詞否認有何共同傷害甲○○之犯
    行，均辯稱：渠等因突遭告訴人甲○○等人共同圍毆頭部而
    血流滿面，並無出手毆打還擊告訴人之能力，渠等均不知告
    訴人所受傷害究從何而來等語。經查：
（一）告訴人甲○○指陳其於九十五年九月十七日凌晨二時許左
      右員警到場後，開門步出上開五燈獎視聽ＫＴＶ之一一一
      號包廂時，身上受有上唇撕裂傷、左側二指骨折及左手腕
      、右手掌撕裂傷之傷害等情，業為被告二人所不爭執，且
      據證人戴仲玄及李建良分別證述在卷，復有監視錄影帶之
      翻拍照片二十一張及告訴人受傷之診斷證明書附卷可稽（
      附於九十六年度調偵字第二三五號偵查案卷第十六頁至十
      八頁及警卷第四二頁），自堪先認定屬實。
（二）惟被告二人仍均以上情置辯。而查，被告二人確均曾在上
      開時、地，於爭執之初，旋即先遭告訴人即客人甲○○、
      周貫世及王國昌等多人分持包廂內之威士忌酒杯、筷子及
      搖鈴等物敲擊頭部、臉部及眼部，致血流滿面而無力還擊
      ，且未為任何出手毆打他人身體之動作等情，迭據被告二
      人於另案告訴甲○○等人涉嫌殺人未遂案件之警詢、偵查
      及本院九十六年度訴字第二五六號案件審理中陳述在卷，
      且與證人即當時亦在包廂內當場目擊之坐小姐乙○○迭
      次於警詢、偵查及本院審理中證述之情節均大致相符，且
      有另案被告即當時亦在包廂內之廖鴻毅於警詢中陳稱：「
      甲○○等人先徒手毆打，然後我看到甲○○拿酒杯打丙○○臉部，他的朋友也拿搖鈴鼓打丙○○及丁○○。」等語
      詳實（附於九十五年度偵字第二一二六六號偵查案卷第六
      一頁），復有載明被告二人均受有頭部、顏面及眼部多處
      撕裂傷或挫傷等傷害之診斷證明書、現場照片、被告二人
      受傷照片及監視錄影帶之翻拍照片在卷可參（附於警詢案
      卷第四十頁至第四一頁、第四四頁至四八頁、九十五年度
      偵字第二一二六六號偵查案卷第五一頁至五六頁、九十六
      年度調偵字第二三五號偵查案卷第十六頁至十八頁），並
      有搖鈴、玻璃盤及酒杯等扣案可證（扣押物品清單附於九
      十五年度偵字第二一二六六號偵查案卷第三八頁），顯見
      被告二人辯稱渠等先遭逢告訴人甲○○等人毆擊後，因臉
      部及眼部傷勢嚴重而根本無力回擊告訴人甲○○等語，已
      非屬無據。
（三）次以，依告訴人所受上唇撕裂傷、左側二指骨折及左手腕
      、右手掌撕裂傷等傷勢，核諸告訴人甲○○於偵查中指陳
      ：「被告二人係徒手毆打我，但保全人員有人拿木棍及水
      果刀打我。」等情以觀，已足徵告訴人甲○○所受之傷勢
      確均屬遭利器劃割之撕裂傷，尚非被告二人以徒手毆打所
      能造成無疑，是以，告訴人甲○○指陳其上開傷害係遭被
      告二人共同毆打所致，即有瑕疵可指，而尚未得據為不利
      被告二人之證據。又觀諸另案被告廖鴻毅於警詢中陳稱：
      「（問：包廂內發生糾紛為何門外有人喊開門，你們不開
      門？）因外面有人拿棒球棒，並用滅火器及水噴進來，因
      外面人多，我們怕被外面的人毆打，所以不敢開門。除店
      員外還有三十多人是圍事（保全公司）的人手持球棒、鋸
      子及刀子等物在外面等我們，所以不敢開門，因甲○○手
      也被刀子割傷，所以我確定保全人員也有拿刀。」等語（
      附於九十五年度偵字第二一二六六號偵查案卷第六一頁）
      ，佐以告訴人甲○○於偵查及行準備程序中指陳：「（問
      ：被告用什麼東西打你？）被告都用手打，可是他們的圍
      事人員有用木棍及水果刀。」、「受傷情形如我所附之診
      斷證明書所載。店內的圍事人員用木棍及水果刀打我。那
      時被告二人在包廂內，因為場面很亂，搞不清楚誰打誰。
      」、「刀子及木棍是對方拿的，我們這邊受傷不比他們輕
      。」及「我也有去擋門，不讓外面的人進來。」（詳見九
      十六年度調偵字第二三五號偵查案卷第十四頁、九十六年
      度偵字第六一七一號偵查案卷第十七頁、本院九十六年訴
      字第二五六號案卷準備程序筆錄、本院案卷第五十五頁）
      、另案被告林信宏及廖宏毅於本院九十六年訴字第二五六
      號案件行準備程序中分別陳稱：「因為有保全拿木棍要衝
      進來，我看到有人去把門擋住」、「當時很混亂，保全的
      人越來越多，……警察來時我沒有在場，因為我的手有被
      木棍打傷去包紮，還有人拿水果刀，甲○○的手被水果刀
      割傷。」（詳見九十六年訴字第二五六號案卷準備程序筆
      錄）等語、另案被告林信宏於警詢中陳稱：「包廂外有一
      群人要衝進來，我們就五、六個人去擋門，因為對方拿木
      棍及滅火器一直噴。我因勸架推擠有右手肘擦傷及右手大
      拇指虎口扭傷。」等語（詳見警詢案卷第二四頁至二五頁
      ），以及證人即被告丙○○之妻林素貞於另案警詢中證稱
      ：「當時我在櫃臺聽到聲音跑到走道，聽到裡面小姐呼救
      命……，我趕緊叫人來幫忙，叫救護車及通知警察。第一
      一一號包廂沒有門鎖，是他們把門堵住，讓我們沒辦法進
      去。我們使用木棍、球棒及滅火器要破門救人。」等語（
      詳見警詢案卷第十六頁至十七頁），可見告訴人甲○○所
      受上開傷勢，當與其他負責擋門之廖宏毅及林信宏等人相
      同，均係同遭欲撞門進入上開包廂內救人之店內保全人員
      揮木棍或以水果刀撬門時，以身體進行阻擋而推擠受傷者
      ，而該等保全人員對於其等為上開撬門欲進入包廂內之行
      為時，既無能力且無法預見會發生上開告訴人甲○○等人
      身體受傷之行為，且依常情，一般人亦不可能有上開注意
      能力，則該等保全人員對於告訴人甲○○等人所致上開傷
      害即應屬欠缺注意義務，亦即本件縱告訴人甲○○上開傷
      害結果確為該等保全人員上開撬門行為所致，其間有相當
      之因果關係，惟該等保全人員仍應因欠缺上開注意義務而
      應予免責，即亦無成立傷害犯行之餘地，實甚明確。
（四）再者，依證人乙○○於偵查及本院審理中具結證稱：「（
      問：丁○○、丙○○有無還手？）沒有。我發誓。因為他
      們直接用喝威士忌及高粱酒之酒杯、唱歌用搖鈴，直接打
      丙○○及丁○○的頭部。木棍是外面的人要營救丙○○，
      所以用一支木棍插入門縫，後來被他們的人拿來用力朝丁○○的頭部打下去。當時丙○○已經倒入廁所內。……外
      面的保全開始在撞門，他們就跑去擋人，外面的保全在噴
      水及滅火器，後來老闆娘林素貞看情況不行就叫警察來，
      門才打開。（問：周貫世、王國昌等人為何受傷？）當時
      他們擋人時，有木棍往門縫隙裡敲，可能那時被保全揮到
      受傷的。」（附於九十五年度偵字第二一二六六號偵查案
      卷第七六頁至七七頁）、「我第二次回到包廂內，對方甲○○就打老闆，我開門就看到全部的人擠在一起打我老闆
      和他兒子，甲○○他們那邊的人拿著桌上威士忌酒杯、店
      內的搖鈴，甲○○好像拿著威士忌酒杯，甲○○那邊好幾
      個人打丙○○，我看到嚇到就躲進包廂內廁所，周貫世一
      個人拖著老闆打，打到廁所去，壓到廁所門，門就倒下來
      ，那時老闆已經全身都是血，我看到老闆站著被拖進來，
      進到廁所時老闆就倒下去了，我就被一個男子拖到外面去
      了，周貫世和我老闆二人就在廁所裡面，後來警察來把門
      打開之後，老闆和周貫世才從廁所出來。有聽到廁所內有
      打人的聲音，有我老闆和周貫世講話的聲音，甲○○他們
      在打丙○○、丁○○時，丙○○、丁○○都是站著，我沒
      有看到丙○○、丁○○有任何反擊，因為對方是突然打上
      來，甲○○用威士忌酒杯打老闆的臉，老闆的臉當場就流
      血，我有看到威士忌酒杯往老闆臉上丟，但沒有聽到威士
      忌酒杯破掉的聲音，丁○○也是被打到臉部，甲○○用威
      士忌酒杯、搖鈴打到丁○○的臉，丙○○、丁○○被打到
      臉，丙○○用手一直擋，身體沒有什麼動作，丁○○也是
      用手一直擋。我在進廁所前都沒有看到甲○○身上有何處
      有受傷，他身上沒有流血，我從廁所出來後，看到甲○○
      及其他人在擋門，因為外面的人在撞門，是店內的保全在
      撞門，因為門被鎖起來打不開，好幾個人在撞門。包廂門
      上面有玻璃，外面的人要撞門就噴水柱或滅火器，玻璃有
      破掉，從玻璃的洞有噴水及滅火器進來，門還是打不開，
      老闆娘就叫警察，警察來之後，甲○○才把包廂的門打開
      ，甲○○去打開包廂的門時，身上有無受傷我不清楚，從
      保全撞門到警察來這段時間約二十分鐘，我從廁所出來，
      就看到丁○○整個臉都是血，他本來是站著，跟其他人沒
      有肢體上的碰觸。直到警察來開門，因為這期間我們有試
      圖打開門栓，所以外面的保全有人拿棍子從外面插進來，
      甲○○等人有試圖把棍子抽進來，後來棍子有被抽進來，
      又把門關上。（問：在第二次發生爭執及毆打事情開始，
      至警察來開門之前，保全有無進到包廂內？）沒有。發生
      爭執及毆打時只有我們三人在包廂內。（問：圍事在撞門
      ，用木棍、滅火器撞門時，你有無聽到被告二人向保全說
      何話？）沒有。我有聽到有人說趕快把門打開，丁○○好
      像有叫他們趕快把門打開。（問：丙○○、丁○○有無向
      外面的人說趕快進來，把他們打死，有事我負責？）沒有
      。」等語（詳見本院審理筆錄）、被告丁○○於另案警詢
      中陳稱：「甲○○持酒杯朝我頭部、顏面敲擊數下（頭部
      就流血），我倒地後他們就沒有打我。…我看到有幾個人
      擋著門不讓其他人進來，我見我父親被拖到廁所裡打，我
      也是試著跑出包廂但又被拉回來，數分鐘後有人拿木棍朝
      我頭上大力敲擊，我就暈倒，…，我見到外面有人噴滅火
      器及踹門聲硬要闖入，就是進不來，因為甲○○之友人硬
      頂門不讓外人進來，直到警察來時門才打開，我才趕快跑
      出門求救，叫其他人救我爸爸，因他被押在廁所內。」等
      情（附於九十五年度偵字第二一二六六號偵查案卷第四六
      頁至四七頁），以及被告丙○○於本院另案審理中陳稱：
      「（問：你有無叫保全人員進來？）我被他們打，沒有辦
      法叫保全。…後來我問其他人，是用木棍要把門撬開，被
      裡面的人拉進去的。」等語（附於本院案卷第五二頁、五
      四頁），參以案發後該包廂之廁所內確實扣有木棍等物，
      亦有扣押物品清單及臺中縣警察局霧峰分局九十五年九月
      二十六日函送之照片存卷足佐（附於九十五年度偵字第二
      一二六六號偵查案卷第三二頁、第五六頁至五七頁），堪
      認店內之保全人員乃係被告二人同遭毆打且與乙○○均無
      法離開上開包廂後，因該店老闆娘林素貞聽聞乙○○之呼
      救聲而邀集到包廂外欲救出被告二人及乙○○，始分持木
      棍、球棒及滅火器等物撬門試圖進入包廂內，並非被告二
      人邀集而至現場，被告二人該時均業已無能力支配該等保
      全人員，而與該等保全人員尚無任何犯罪行為之犯意聯絡
      及行為分擔之可言，容無疑義。
（五）揆諸前揭說明，參諸卷內現存證據，既無法證明被告二人
      確有上開傷害犯行，且復查無其他積極證據足資證明被告
      二人有公訴人所指之行為，核屬不能證明被告二人犯罪，
      自應諭知被告二人均無罪之判決。
據上論斷，應依刑事訴訟法第三百零一條第一項前段，判決如主
文。
中　　華　　民　　國　　96　　年　　11　　月　　30　　日
                  刑事第四庭    法　官　許惠瑜
以上正本證明與原本無異。
如不服本判決，應於判決送達後十日內向本院提出上訴狀，上訴
於臺灣高等法院臺中分院( 須附繕本 )。
                                書記官　陳佳君
中　　華　　民　　國　　96　　年　　11　　月　　30　　日
